【裁判字號】    92,抗,529
【裁判日期】    920930
【裁判案由】    違反公職人員選舉罷免法
【裁判全文】
臺灣高等法院臺中分院刑事裁定                  九十二年度抗字第五二九號
    抗  告  人  臺灣南投地方法院檢察署檢察官
    被      告  甲○○
                乙○○
右列抗告人，因被告違反公職人員選舉罷免法案件，不服臺灣南投地方法院中華民國
九十二年六月六日九十二年度訴字第二二一號裁定提起抗告，本院裁定如左：
    主      文
原裁定撤銷，發回臺灣南投地方法院。
    理      由
一、抗告意旨略以：本件被告甲○○、乙○○確有以傳單具體指摘足以損害他人名譽
    之事項，且被告二人亦無法證明所傳述之內容為真實，原審竟認被告二人共犯行
    為中未經抗告人舉證顯不足認定被告犯罪而駁回起訴，實有違誤，請求撤銷原裁
    定等語。
二、原審裁定略以：抗告人認被告二人涉嫌違反公職人員選舉罷免法第九十二條之罪
  嫌，無非以：(1)被告甲○○、乙○○之自白；(2)證人高榮吉、高順洲及高瑞乾之
    指述；(3)及扣案傳單，為其論罪之依據。本件被告二人雖於起訴書所列之時間、
    地點，散發載有「怨！全倒，高順洲題，地址富寮里富頂路一段二二九號（原中
    正路四四六號），九二一全倒戶受益人：１．富寮里里長高順洲父親：高金陵。
    ２．富寮里里長高順洲兒子：高世昌。３．富寮里里長高順洲堂哥：高榮吉，受
    益金額每人：萬，你們甘心嗎？」之傳單，然被告二人前開共犯行為，主觀上
    是否有「散布謠言或傳播不實之事」之故意，仍有待於舉證，且依大法官會議議
    釋字第五○九號解釋文意旨，自不能以被告二人無法證明所言屬實，即謂其辯解
    不值採信，推認其等有「散布謠言或傳播不實之事」之故意，經裁定命公訴人補
    正，公訴人逾期未補正「足以認定構成要件事實存在」之證據方法，爰於第一次
    審判期日前，依刑事訴訟法第一百六十一條第二項裁定駁回起訴云云。
三、按檢察官就被告犯罪事實，應負舉證責任，並指出證明之方法。法院於第一次審
    判期日前，認為檢察官指出之證明方法顯不足認定被告有成立犯罪之可能時，應
    以裁定定期通知檢察官補正，逾期未補正者，得以裁定駁回起訴；駁回起訴之裁
    定已確定者，非有第二百六十條各款情形之一，不得對於同一案件再行起訴，為
    刑事訴訟法第一百六十一條第一項、第二項、第三項定有明文。所謂「顯不足認
    定被告有成立犯罪之可能」係指依檢察官提出之證據及指出之證明方法，從形式
    上觀察，客觀上顯然無法認定被告犯罪而言，然若檢察官所提出之證據及證明方
    法，經由經驗法則之適用，已有可能認定被告犯罪，即與上開規定不符。
四、本件抗告人起訴書已載明：(1)被害人高順洲違里長候選人；(2)被告於選舉期間被
    告確實有散發上開傳單之行為；(3)傳單上有指摘「怨！全倒，高順洲題，地址富
    寮里富頂路一段二二九號（原中正路四四六號），九二一全倒戶受益人：１．富
    寮里里長高順洲父親：高金陵。２．富寮里里長高順洲兒子：高世昌。３．富寮
    里里長高順洲堂哥：高榮吉，受益金額每人：萬，你們甘心嗎？」等文字，並
    附有建物照片；(3)證人高榮吉於警訊中已證稱上開傳單內容純屬不實；抗告人雖
    未具體指出證明被告二人主觀上有使候選人不當選之意圖之證據方法，然被告主
    觀上之意圖，並非不能經由客觀犯罪構成要件事實，依經驗法則而認定，而依抗
    告人所主張之上開事實及證據，客觀上經由經驗法則，並非毫無可能認定被告具
    有主觀上之犯罪意圖，故本件尚難以抗告人所指出證明方法顯不足認定被告有成
    立犯罪之可能，從而原審依刑事訴訟法第一百六十一條第二項裁定駁回公訴，顯
    有未洽，檢察官抗告意旨執此指摘原裁定不當，自為有理由，應由本院將原裁定
    撤銷，發回原審另為適法之裁判。
五、據上論斷，應依刑事訴訟法第四百十三條前段，裁定如主文。
中      華      民      國      九十二     年     九      月    三十    日
                                臺灣高等法院臺中分院刑事第八庭
                                      審判長法  官  羅  得  村
                                            法  官  黃  文  進
                                            法  官  陳  毓  秀
右正本證明與原本無異。
不得抗告。
                                            書記官  吳  宗  玲
中      華      民      國      九十二     年     九      月    三十    日
                                                                        Ｒ


司法院資訊處製作；財團法人民間司法改革基金會備份。
